臺灣臺東地方法院刑事判決　　　　　　　 95年度訴字第206號
公　訴　人　臺灣臺東地方法院檢察署檢察官
被　　　告　甲○○
　　　　　　　　　　號
　　　　　　丙○○
上列被告因違反森林法案件，經檢察官提起公訴（95年度偵字第
1906號），本院判決如下：
    主  文
甲○○為搬運贓物，使用車輛，竊取森林主產物，未遂，處有期
徒刑伍月，併科罰金新臺幣壹仟元，徒刑如易科罰金，罰金如易
服勞役，均以新臺幣壹仟元折算壹日。扣案之鏈鋸壹台、手鋸貳
把、鋼索壹條、鐵撬壹把及絞鍊器壹臺均沒收。
丙○○為搬運贓物，使用車輛，竊取森林主產物，未遂，累犯，
處有期徒刑伍月，併科罰金新臺幣壹仟元，徒刑如易科罰金，罰
金如易服勞役，均以新臺幣壹仟元折算壹日。扣案之鏈鋸壹台、
手鋸貳把、鋼索壹條、鐵撬壹把及絞鍊器壹臺均沒收。
    理  由
一、丙○○前因違反毒品危害防制條例案件，經本院判處有期徒
    刑8月、4月，應執行有期徒刑11月確定後，於民國94年1 月
    19 日縮短刑期執行完畢。
二、詎丙○○仍不知悔改，與甲○○基於意圖為自己不法所有之
    犯意聯絡，由丙○○攜帶所有之鏈鋸1台、手鋸2 把、鋼索1
    條、鐵撬1把及絞鍊器1臺等物，於民國95年7 月28日下午某
    時，騎乘盧添付所有、甲○○使用之車牌號碼不詳之機車1
    臺，前往行政院農業委員會林務局臺東林區管理處延平事業
    區第14林班地之國有森林內，以上開工具砍取森林主產物牛
    樟木10塊而竊取之，並搬運牛樟木2 塊放置於上開林班地永
    康林班道旁，再由甲○○於同年月29日下午5 時許，駕駛其
    所有之未懸掛車牌之吉普車在上開林班道接應，欲以前揭吉
    普車將所竊得之牛樟木載運下山。嗣於同日下午5 時30分許
    ，為警在上開林班道上當場先查獲甲○○，再查獲正在搬運
    1 塊牛樟木至林班道之丙○○，並扣得鏈鋸1台、手鋸2把、
    鋼索1條、鐵撬1把、絞鍊器1臺及牛樟木3塊（經查定贓額為
    新臺幣[下同]144元），始知上情。
三、案經臺東縣警察局關山分局報告臺灣臺東地方法院檢察署檢
    察官偵查起訴。
    理  由
一、證據能力方面：
（一）被告甲○○、丙○○雖抗辯稱警詢筆錄乃是警察先製作完
      畢後，要求渠等簽名，且表示若渠等不簽名，要一併移送
      被告甲○○之母親及姪子嚴崇仁，故渠等才在筆錄上簽名
      ，因而警詢筆錄並無證據能力云云。然查，被告甲○○於
      本院審理中供稱：警詢筆錄有給我看過，也是我簽名的，
      警察並沒有對我不法的取供；被告丙○○則供稱：筆錄有
      給我看過，名字也是我簽的等語（見本院卷第83、84頁）
      ，足見警詢筆錄係經被告2 人閱覽後始簽名無訛，且衡諸
      常情，被告2 人若在警詢時曾受警方之脅迫，在移送地方
      法院檢察署訊問時，已無繼續受迫情形，為免先前不實之
      自白受不利認定，理應及時就其遭不正逼供所為自白陳明
      抗辯之旨，然本件被告2 人經解送臺灣臺東地方法院檢察
      署接受檢察官訊問時，不僅未為前揭不正訊問之抗辯，且
      就渠等2 人間謀議之經過、行為之分擔等細節，均能詳細
      回答，並均與警詢內容大致相符，倘如被告2 人所辯警詢
      筆錄係警察先自行製作完成，渠等僅直接簽名，何以偵訊
      時尚能清楚記憶警詢時所陳述之各項細節，而為一致供述
      ？凡此，均足見渠等所辯顯非可採。從而，被告2 人之警
      詢筆錄自有證據能力。
（二）本件卷內刑案現場測繪圖2 紙、臺東林區管理處會同臺東
      縣警察局查獲林政案件會勘紀錄1紙、贓物認領保管單1紙
      、現場相片10幀等事證，均經被告甲○○、丙○○同意作
      為證據（見本院卷第79頁），本院經核該等事證作成時之
      情況，亦均無何不當之處，依刑事訴訟法第159條之5第1
      項，均有證據能力。
二、認定犯罪事實所憑之證據及理由：
（一）被告甲○○於警詢供稱：我和被告丙○○在我家商議，由
      被告丙○○先行上山竊取牛樟木，用電鋸鋸好後，先行藏
      匿贓物後，再伺機用我的車輛載運下山，28日下午被告丙
      ○○先騎車機車上山，後來打電話跟我說機車壞掉，我們
      並約定29日下午5、6時許由我開車到永康山區載他下山，
      我在等待被告丙○○時即為警查獲（見警卷第5 頁）、於
      偵查中供稱：我是於7 月29日開車去山上接應被告丙○○
      ，我知道他是去竊取牛樟木，我們事前就計畫好，被告丙
      ○○是於7月28日下午上山去偷牛樟木（見偵卷第7頁）等
      語明確。
（二）被告丙○○於警詢、偵查及本院對上開事實坦承不諱（見
      警卷第10、11頁、偵卷第8頁、本院卷第33頁）。
（三）被告丙○○於本院審理中以證人身分證述上開事實明確。
（四）並有刑案現場測繪圖2 紙、臺東林區管理處會同臺東縣警
      察局查獲林政案件會勘紀錄1紙、贓物認領保管單1紙及現
      場相片10幀（見警卷第19～22、24～28頁）在卷可稽。
（五）此外，復有扣案之鏈鋸1台、手鋸2把、鋼索1條、鐵撬1把
      及絞鍊器1臺附卷足憑。
（六）由上述各節參互佐證，被告2 人之自白，核與事實相符，
      應堪採信。本件事證明確，被告2人犯行堪以認定。
三、對被告辯解的判斷：
（一）被告甲○○否認犯罪，辯稱：當天我開車上山是要去接被
      告丙○○，但是我沒有接到，我正在行駛中就被警方攔下
      來。被告丙○○上山時，是跟我說要採牛樟菇，而不是要
      偷牛樟木，且我不知道偷牛樟木是犯罪的云云。
（二）經查：被告丙○○上山竊取牛樟木之前，被告2 人已事先
      計畫由被告丙○○先行上山竊取牛樟木，再由被告甲○○
      開車搬運下山等情，業據被告丙○○於偵查中供稱：事前
      我和被告甲○○就計畫好，7月28日下午由我上山去偷，7
      月29日下午由被告甲○○開車去接應我等語（見偵卷第8
      頁）、於本院審理中以證人身分證述時，雖先證稱：「（
      問：你到甲○○家借機車時，你如何跟他說的？）我跟他
      說我要去採牛樟菇。」等語，但質之以偵查中何以為上述
      之供述時則證稱：「我們的確在事前有談好要偷牛樟木。
      」等語（見本院卷第80、83頁），參以，被告丙○○自承
      ：被告甲○○向其借機車上山時，有看到被告甲○○攜帶
      電鋸、鋼索、吊環、吊鉤及繩子等物（見警卷第5 頁），
      而扣案工具之用途，業據證人丙○○證稱：因為樹木有倒
      下來，需要用鏈鋸開路，而竊取牛樟木時，枯木太重沒有
      辦法拿上來，所以要用吊臂吊上來。鋼索則是我在下山時
      一手搬牛樟枯木一手抓鋼索，避免下山時滑倒。鐵撬是要
      挖土，將爛掉的樹木清乾淨等語（見本院卷第80頁）綦詳
      ，可見被告丙○○上山之初，即預計竊取牛樟木，而被告
      甲○○已知被告丙○○有不法所有意圖，非但提供機車供
      被告丙○○上山，復又與之商討以吉普車載送下山之事宜
      ，被告2人間有犯意聯絡，至為灼然。
（二）被告甲○○雖辯稱：我不知道法律規定不可以採牛樟木、
      云云。惟查被告甲○○對於被告丙○○竊取牛樟木之地點
      早已知悉，業據被告甲○○供承在卷（見本院卷第83 頁）
      ，而該林地既屬國有，且被告2 人亦無任何正當權源得採
      收林木，竟任意砍伐牛樟木，當屬竊盜行為，亦難以其不
      知法令之規定而免除刑責，是被告上開所辯實不足採。
（三）綜上所述，被告甲○○所辯，為事後翻異避究之飾詞，不
      足採信。
四、論罪科刑之理由：
（一）按森林法竊盜罪為刑法竊盜罪之特別法，依特別法優於普
      通法原則，自應優先適用森林法竊盜罪處斷。核被告甲○
      ○、丙○○所為，均係犯森林法第52條第2項、第1 項第6
      款之加重竊取森林主產物罪。次按刑法分則或刑事特別法
      中規定之結夥2人或3人以上之犯罪，應以在場共同實施或
      在場參與分擔實施犯罪之人為限，最高法院著有76年臺上
      字第7210號判例意旨可資參照。本件既先由被告丙○○竊
      取牛樟木後，始由被告甲○○駕車搬運，則於被告丙○○
      竊取之際，被告甲○○，並未與被告丙○○實施或分擔行
      為之一部，即不該當結夥2人之要件。又被告2人雖已著手
      為盜伐之竊取森林主產物行為，然渠等所砍伐之牛樟木仍
      留置現場，並未及為任何搬運、移置上車抑或載送之後續
      處理行為，足徵其猶未將所砍伐竊取之森林主產物牛樟木
      置於己身實力支配下甚明。準此，被告2 人之竊取森林主
      產物之犯行仍在未遂階段時即遭警查獲，其犯罪尚屬未遂
      ，應依森林法第52條第2項論處，並依刑法第25條第2項之
      規定，按既遂犯之刑度減輕之。公訴意旨認被告2 人之行
      為屬結夥2人，且業已遂，容有誤會。
（二）被告2 人間就前揭犯罪事實之犯行，具有犯意聯絡及行為
      分擔，均為共同正犯。
（三）被告丙○○有如犯罪事實欄所載之前科及受刑紀錄，有臺
      灣高等法院被告全國前案紀錄表1 份在卷可考，其於刑之
      執行完畢後，5 年以內故意再犯本件有期徒刑以上之罪，
      應依刑法第47條第1項，論以累犯，並依法先加後減之。
（四）爰審酌被告2 人因為圖私利而涉犯本案、竊取森林主產物
      之數量非多，然對國家財產及森林保育工作已造成相當程
      度之侵害，且被告甲○○犯罪後雖曾於警詢及偵訊時坦承
      犯行，惟於本院審理中矢口否認，飾詞辯解，意圖脫罪，
      顯然欠缺反省能力，暨被告丙○○坦承犯行等一切情狀，
      分別量處如主文所示之刑，並均諭知易科罰金折算標準。
      又被告2人所竊取之牛樟木10塊，其中大小7塊殘材，尚遺
      留在現場，經研判離產業道路甚遠（約600 公尺），若集
      運恐利不及費，是以未予搬出，也未查定價格，扣案之牛
      樟木3塊，經查定贓額共計為新臺幣144元等情，有行政院
      農業委員會林務局臺東林區管理處96年2 月26日東政字第
      0967100644號函文1 份在卷可稽（見本院卷第73頁），本
      依森林法第52條第1 項規定，處以贓額即上述牛樟木查定
      價格2倍以上5倍以下之罰金，然依刑法第11條前段規定，
      刑法第33條第5款於森林法亦有所適用，而刑法第33條第5
      款規定：罰金之數額1, 000元以上，以百元計算之，
      本件贓額縱處以5倍，仍較1,000元為低，是應依刑法第33
      條第5款之規定，處於如主文所示的罰金，並依刑法第42
      條第3項前段之規定諭知易服勞役之折算標準。
（五）扣案之鏈鋸1 台、手鋸2把、鋼索1條、鐵撬1把及絞鍊器1
      臺，係被告2 人所有且供犯罪所用之物，業據被告供述在
      卷，爰依刑法第38條第1項第2款之規定宣告沒收之。
五、應適用之法律：
（一）刑事訴訟法第299條第1項前段。
（二）森林法第52條第2項、第1項第6款。
（三）刑法第11條前段、刑法第28條、第25條第2項、第47條第1
      項、第41條第1項前段、第33條第5 款、第42條第3項前段
      、第38條第1項第2款。
本案經檢察官乙○○到庭執行職務。
中　　華　　民　　國　　96　　年　　3 　　月　　30　　日
                  刑事第四庭    審判長法  官  黃建都
                                      法  官  黃珮茹
                                      法  官  陳君鳳
以上正本證明與原本無異。
如不服本判決，應於判決送達後10日內向本院提出上訴狀。（須
附繕本）　　　「切勿逕送上級法院」
                                      書記官  洪月甚
中　　華　　民　　國　　96　　年　　4　　月　　10　　日
附錄論罪法條：
森林法第52條
竊取森林主、副產物而有左列情形之一者，處6月以上5年以下有
期徒刑，併科贓額2倍以上5倍以下罰金：
一  於保安林犯之者。
二  依機關之委託或其他契約，有保護森林義務之人犯之者。
三  於行使林產採取權時犯之者。
四  結夥二人以上或僱使他人犯之者。
五  以贓物為原料，製造木炭、松節油、其他物品或培植菇類者
    。
六  為搬運贓物，使用牲口、船舶、車輛，或有搬運造材之設備
    者。
七  掘採、毀壞、燒燬或隱蔽根株，以圖罪跡之湮滅者。
八  以贓物燃料，使用於礦物之採取，精製石灰、磚瓦或其他物
    品之製造者。
前項未遂犯罰之。
第 1 項第 5 款所製物品，以贓物論，沒收之。
